【裁判字號】    99,交易,150
【裁判日期】    991029
【裁判案由】    過失傷害
【裁判全文】
臺灣雲林地方法院刑事判決             99年度交易字第150號
公  訴  人  臺灣雲林地方法院檢察署檢察官
被      告  甲○○
上列被告因過失傷害案件，經檢察官提起公訴（99年度偵字第34
09號），被告於準備程序中對被訴之事實為有罪之陳述，經法官
告知簡式審判程序意旨，並聽取當事人之意見後，本院合議庭裁
定由受命法官獨任行簡式審判程序，判決如下：
    主      文
甲○○犯過失傷害罪，處有期徒刑月，如易科罰金，以新臺幣
壹仟元折算壹日。
    事實及理由
一、犯罪事實
    甲○○人於民國99年2 月18日12時50分許，駕駛其所有車牌
    號碼9R-3806 號之自用小客車，沿雲林縣二崙鄉雲156 縣由
    東往西方向行駛，途經雲31線公路口時，應注意駕駛人行經
    行車管制號誌交岔路口時，應依號誌指示行駛，而依當時天
    候晴、日間自然光線、路面乾燥無缺陷、無障礙物、視距良
    好、號誌動作正常等情，並無不能注意之情事，竟未依號誌
    指示「闖紅燈」行駛，且又疏於注意，於闖越紅燈之際，於
    上開交叉路口與廖佩攸所駕駛車牌號碼J6-6065 號自用小客
    車發生撞擊，甲○○駕駛車輛之左前車頭撞擊廖佩攸駕駛車
    輛之左側車身，以致於坐於廖佩攸駕駛車輛後座之乘客廖木
    寅受有左胸壁挫傷併第10、11肋骨骨折之傷害。甲○○肇事
    後，待警員前來時表明為肇事之人並靜候裁判。
二、認定犯罪事實所憑之證據及理由
  (一)、按被害人已死亡者，得由其配偶、直系血親、三親等內之
      旁系血親、二親等內之姻親，或家長、家屬告訴，此為刑
      事訴訟法第233 條第2 項定有明文，經查，本件被害人廖
      木寅於入住財團法人彰化基督教醫院雲林分院時，發現罹
      患有大腸腫瘤，其已於99年2 月21日上午10時，因其右側
      大腸腫瘤急性阻塞而緊急施予右側大腸切除與人工肛門手
      術，術後因敗血症引發多重器官衰竭而死亡，有財團法人
      彰化基督教醫院雲林分院診斷證明書、病歷資料影本及死
      亡證明書在卷可參，則在被害人廖木寅已死亡下，由其直
      系血親丙○○及乙○○提起本件告訴，渠等所提之告訴合
      法。
  (二)、本件被告甲○○所犯之罪，係死刑、無期徒刑、最輕本刑
      為3 年以上有期徒刑以外之罪，其於準備程序就前揭被訴
      事實為有罪之陳述，經受命法官告知簡式審判程序之旨，
      並聽取其與公訴人之意見後，本院合議庭裁定，依刑事訴
      訟法第27 3條之1 規定，由受命法官獨任進行簡式審判程
      序，是本案之證據調查，依刑事訴訟法第273 條之2 規定
      ，不受同法第159 條第1 項、第161 條之2 、第161 條之
      3 、第163 條之1 及第164 條至第170 條規定之限制，合
      先敘明。
  (三)、訊據被告對上開犯行坦承不諱，並經告訴人廖佩攸指訴纂
      詳，且有道路交通事故現場圖、道路交通事故調查報告表
      （一）、道路交通事故調查報告表（二）、肇事現場相片
      6 張、財團法人彰化基督教醫院雲林分院診斷證明書、臺
      灣省車輛行車事故覆議鑑定委員會覆議字第0996201995號
      函暨覆議意見書及自首情形紀錄表在卷為憑，可認被告任
      意性之自白與客觀事實大致相符。又按汽車行駛至交岔路
      口，其行進應遵守燈光號誌；汽車行駛時，駕駛人應注意
      車前狀況，並隨時採取必要之安全措施；道路交通安全規
      則第102 條第1 項第1 款、第94 條 第3 項分別定有明文
      。被告駕駛汽車本應注意上述道路交通安全規定，且依卷
      附道路交通事故調查報告表( 一) 之記載，當時天候晴、
      有日間自然光線、路面乾燥無缺陷、道路無障礙物、視距
      良好等情，並無不能注意之情事，竟疏未注意，且在號誌
      已轉為紅燈時強行穿越，因而肇致本件車禍，致被害人廖
      木寅受有上開傷害，又被告為本件事故之肇事原因，亦有
      臺灣省車輛行車事故覆議鑑定委員會覆議字第0996201995
      號函暨覆議意見書可佐，被告之過失情狀甚為灼然。再以
      被告之過失行為與告訴人所受之傷害間，有相當因果關係
      ，亦屬無疑。本件事證明確，被告過失傷害犯行洵以認定
      ，應依法論科。
三、論罪科刑之理由
    核被告所為，係犯刑法第284 第1 項前段過失傷害罪。按「
    刑法上所謂業務，係指個人基於其社會地位繼續反覆所執行
    之事務，包括主要業務及其附隨之準備工作與輔助事務在內
    。此項附隨之事務，並非漫無限制，必須與其主要業務有直
    接、密切之關係者，始可包含在業務概念中，而認其屬業務
    之範圍。上訴人以養豬為業，其主要業務似係從事豬隻之生
    產、養殖、管理、載運、販賣等工作，倘上訴人並非經常駕
    駛小貨車載運豬隻或養豬所需之飼料等物，以執行與其養豬
    業務有直接、密切關係之準備工作或輔助行為，僅因欲往豬
    舍養豬，單純以小貨車做為其來往豬舍之交通工具，自不能
    謂駕駛小貨車係上訴人之附隨事務。」，有最高法院89年臺
    上第8075號判例要旨可資參照。衡以被告雖是果菜搬運工兼
    司機，固然以駕駛搬運蔬菜為業，然如上開判例所示情節，
    被告於肇事之際，僅係駕駛其自小客車準備前去上工，並非
    係駕駛搬運蔬菜之貨車，有肇事現場相片6 張可查，且駕駛
    自小客車只是作為往返工作場所與家中之交通工具，從而尚
    難認其駕駛自小客車前往工作場所為其主要業務或附隨業務
    ，自不能以業務過失傷害罪相繩，且業經公訴檢察官當庭予
    以變更起訴法條，本院無庸再為變更法條之諭知，附此敘明
    。又被告於肇事後，偵查犯罪機關知悉犯人前，以電話告知
    警方，並報明肇事人姓名、地點，此有自首情形紀錄表可按
    ，則應依刑法第62條前段之規定減輕其刑。本院審酌：被告
    犯後雖能坦承犯行，表示深切悔意，態度尚佳，然仍無法與
    告訴人等達成賠償條件之合意，未能彌補告訴人所受之傷害
    ，不足以認其已受有警惕，且本件事故肇致原因，全然係因
    被告急忙駕車前往上班地點，而恣意闖越紅燈所造成，被害
    人等並無任何肇事原因，被告一時輕忽，卻致使被害人廖木
    寅受有骨折等傷害，所造成實害顯屬不輕，惟被告表示現在
    因他案遭羈押中，他亦有央求其家人提出援助，無奈家中係
    為低收入戶，其並非想逃避責任，只要其一回到社會中即會
    努力工作，以彌補告訴人等所受之傷害，且其於肇事後，有
    將告訴人所駕駛之車輛修復，亦有和告訴人聯絡要前往探視
    被害人廖木寅，只是被害人廖木寅後來突因疾病惡化而過世
    ，可見被告尚有面對其所鑄下錯誤之態度，告訴人等到庭亦
    表示知悉被告是一時疏失造成此傷害，對被告不想予以深究
    ，及其他一切情狀，量處如主文所示之刑，並諭知易科罰金
    標準。
四、應適用之法律
  (一)、刑事訴訟法第273 條之1 第1 項、第299 條第1 項前段。
  (二)、刑法第284 條第1 項前段、第62條前段、第41條第1 項前
      段。
  (三)、刑法施行法第1 條之1 第1 項、第2 項前段。
本案經檢察官朱啟仁到庭執行職務。
中    華    民    國    99    年    10    月    29    日
                  刑事第一庭  法  官  王子榮
以上正本證明與原本無異。
如不服本判決應於收受送達後10日內向本院提出上訴書狀，並應
敘述具體理由；其未敘述上訴理由者，應於上訴期間屆滿後20日
內向本院補提理由書（均須按他造當事人之人數附繕本）「切勿
逕送上級法院」。告訴人或被害人如對於本判決不服者，應具備
理由請求檢察官上訴，其上訴期間之計算係以檢察官收受判決正
本之日期為準。
                              書記官  陳俊偉
中    華    民    國    99    年    10    月    29    日

司法院資訊處製作；財團法人民間司法改革基金會備份。
